臺灣高等法院刑事裁定　　　　　　　　　 96年度毒抗字第1號
抗　告　人　臺灣桃園地方法院檢察署檢察官
被　　　告　甲○○
上列抗告人因被告毒品危害防制條例案件，不服臺灣桃園地方法
院中華民國95年10月4日裁定（95年度毒聲字第1179號），提起
抗告，本院裁定如下：
    主  文
抗告駁回。
    理  由
一、本件抗告意旨略以：被告於89年3月22日強制戒治執行完畢
    釋放後，於95年4月5日起始再施用毒品，已逾5年期間，且
    在該期間內均未再施用毒品案件，顯見前所實施之觀察、勒
    戒及強制戒治已足以遮斷其施用毒品之毒癮，本案依毒品危
    害防制條例第20條第1項、第3項規定，自仍應先經觀察、勒
    戒或強制戒治之程序，為此提起抗告云云。
二、按毒品危害防制條例於民國92年7 月9 日修正公布，自93年
    1 月9 日施行，其中第20條、第23條將施用毒品之刑事處遇
    程序，區分為「初犯」及「5 年內再犯」、「5 年後再犯」
    。依其立法理由之說明：「初犯」，經觀察、勒戒或強制戒
    治後，應為不起訴處分或不付審理之裁定；經觀察、勒戒或
    強制戒治執行完畢釋放後，「5 年內再犯」者，因其再犯率
    甚高，原實施之觀察、勒戒及強制戒治既已無法收其實效，
    爰依法追訴或裁定交付審理。至於經觀察、勒戒或強制戒治
    執行完畢釋放後，「5 年後再犯」者，前所實施之觀察、勒
    戒或強制戒治已足以遮斷其施用毒品之毒癮，為期自新及協
    助其斷除毒癮，仍適用「初犯」規定，先經觀察、勒戒或強
    制戒治之程序。從而依修正後之規定，僅限於「初犯」及「
    5 年後再犯」二種情形，始應先經觀察、勒戒或強制戒治程
    序。倘被告於5 年內已再犯，經依法追訴處罰，縱其第3 次
    （或第3 次以上）再度施用毒品之時間，在初犯經觀察、勒
    戒或強制戒治執行完畢釋放5 年以後，已不合於「5 年後再
    犯」之規定，且因已於「5 年內再犯」，顯見其再犯率甚高
    ，原實施觀察、勒戒或強制戒治，已無法收其實效，即應依
    該條例第10條處罰。至第3 次（或第3 次以上）施用毒品之
    時間，是否宜有期間限制？以多久為適宜？則分屬刑事政策
    、專門醫學之範圍，非審判機關所能決定，有待循立法途徑
    解決，最高法院95年度第7次刑事庭會議決議可資參照。
三、經查，本件被告甲○○前因施用毒品案件，於88年1 月25日
    間經臺灣桃園地方法院以裁定送觀察、勒戒後，認無繼續施
    用毒品之傾向，於88年2月10日執行完畢而釋放；復於觀察
    、勒戒執行完畢後5年內，於88年3月6日12時許，在台北市
    ○○○路頂好購物中心後面某處施用第一級毒品海洛因，經
    臺灣桃園地方法院於88年3月7日以88年度毒聲字第1438號裁
    定送觀察、勒戒後，認有繼續施用毒品之傾向，再於88年3
    月23日以88年度毒聲字第1790號裁定令入戒治處所施以強制
    戒治，嗣因強制戒治期滿3 個月，戒治處所認無繼續執行強
    制戒治之必要，經臺灣桃園地方法院裁定停止強制戒治，所
    餘期間並付保護管束，於89年3 月22日期滿未經撤銷停止戒
    治處分，視為強制戒治執行完畢，此有台灣高等法院被告前
    案紀錄表1紙附卷可稽。則被告於88年2月10日前案觀察、勒
    戒執行完畢釋放後，既曾於88年3月6日12時許，5年內再犯
    施用毒品案件，嗣於89年3月22日視為強制戒治執行完畢，
    雖本案之施用毒品犯罪事實為5年後3犯，依上開說明，仍與
    前揭條例第20條第3項之規定僅得適用於5年後再犯之情形不
    合。至檢察官抗告意旨略謂，被告自89年3月22日強制戒治
    執行完畢釋放後，於95年4月5日起始再施用毒品，已逾5年
    期間云云，然如前所述，被告於88年2月10日，初犯經觀察
    、勒戒等程序完畢後，嗣另行起意，於五年內再犯施用毒品
    案件，縱其本次所犯施用毒品案件距前次觀察、勒戒等程序
    執行完畢已逾五年，然揆諸前揭立法目的，被告既於五年內
    再犯施用毒品案件，則本件所犯，自屬五年後三犯，即無所
    謂五年戒斷期之存在，要難認係「五年後再犯」，當無再觀
    察、勒戒等程序之必要，併此敘明。綜上，檢察官抗告意旨
    ，為無理由，應予駁回。
四、據上論結，應依刑事訴訟法第412條，裁定如主文。
中　　華　　民　　國　　96　　年　　1　　月　　18　    日
　　　　　　　　　刑事第十六庭  審判長法　官  葉騰瑞
　　　　　　　　　　　　　　　　　　  法　官  莊明彰
　　　　　　　　　　　　　　　　　　  法　官  吳鴻章
以上正本證明與原本無異。
不得再抗告。
                                      書記官  魏淑娟
中　　華　　民　　國　　96　　年　　1　　月　　19　　  日
